【裁判字號】    90,易,837
【裁判日期】    900524
【裁判案由】    侵占等
【裁判全文】
臺灣板橋地方法院刑事判決                            九十年度易字第八三七號
    公  訴  人  臺灣板橋地方法院檢察署檢察官
    被      告  戊○○
右列被告因侵占等案件，經檢察官提起公訴（八十九年度偵字第一一四五九號），本
院判決如左：
    主  文
戊○○連續意圖為自己不法之所有，而侵占對於業務上所持有之物，處有期徒刑柒月
。
    事  實
一、戊○○於民國八十八年十二月二十日起至八十九年三月十四日止，任職於丙○○○有限公司（以下簡稱宗隆公司）擔任會計工作，負責該公司之日常零用金之支
    出及各項會計帳冊登載相關事務，為從事業務之人。竟基於意圖為自己不法所有
    之概括犯意，自八十九年一月間起八十九年三月間止，連續在台北縣新莊市○○○路一一八之二十三號之宗隆公司處，先後將其業務上所持有宗隆公司之零用金
    共計新台幣（下同）七萬三千六百四十四元，以變易持有為所有之意思予以侵占
    入己，挪用至其個人日常生活花費。戊○○為圖掩飾上開侵占公司款項之犯行，
    明知宗隆公司八十九年一、二月份之勞保費、健保費實際支出為如附表所示及並
    未預繳綜合所得稅，竟在其業務上制作之公司現金帳內偽填如附表所示之金額等
    不實之事，足生損害於宗隆公司，嗣因離職後經公司核對帳目時，始為公司發覺
    究辦。
二、案經宗隆公司訴由台灣板橋地方法院檢察署檢察官偵查起訴。
    理  由
一、訊據被告戊○○固坦承侵占部分宗隆公司之零用金，惟辯稱：預繳丙○○○有限
    公司的所得稅五千元我有繳，請調閱銀行錄影帶。那天會計事務所小妹來我們公
    司拿單據，說要拿回去做帳，而且當時還有發票。零用金是遺失，不是侵占，星
    期六中午下班後我把零用金放在櫃子裡，星期六下午和星期日都有人去公司，直
    到星期一我發現零用金不見了，我說要報警，但老闆丁○○說不用報警。零用金
    櫃子鑰匙除了我以外，另外二個老闆也有鑰匙。至於勞保費、健保費部分我承認
    挪用，因為那時候我欠錢，共挪用五千多元云云。然查，右揭犯罪事實，除有關
    侵占款項之數額多寡部分外，業據被告戊○○於偵查中已坦承不諱，核與告訴人
    公司代表人甲○○指訴情節相符，復經證人即宗隆公司股東即新任會計丁○○於
    偵查中及本院審理時證述屬實，並有郵政劃撥儲金存款收據影本二紙、現金帳冊
    一份附卷可稽；被告連續三個月間侵占其所持有之公司零用金數額為七萬三千六
    百四十四元，業據告訴人宗隆公司股東丁○○核算統計完畢，此有現金帳冊一份
    附卷可稽，而宗隆公司所委託之會計事務所於八十八年十二月底至八十九年初，
    並未通知告訴人預繳綜合所得稅之事實，業據證人乙○○到庭陳明在卷，其稱：
    「（問：八十八年十二月底至八十九年初，被告是否曾經繳交預繳稅金至台北商
    銀民安分行，並把收據交給你？）沒有。丙○○○有限公司八十八年沒有繳稅，
    而且他們要繳稅，我們一定會先填好請款明細表，傳真給丙○○○有限公司，他
    們再匯款到中國農民銀行帳戶。（問：庭呈的中國農民銀行存摺，上載八十九年
    一月十四日，匯款三萬八千○五十六元，及八十九年三月十五日，匯款八萬七千
    八百九十九元，證明何事？）證明丙○○○有限公司匯款的營業稅和記帳費。所
    以不可能有預繳稅款的問題」等語（見本院九十年五月二日筆錄）。足認被告所
    辯顯係卸責之詞，並不足採。本件事證明確，被告犯行堪予認定。
二、核被告戊○○所為，係犯刑法第三百三十六條第二項之業務侵占罪、及同法第二
    百十五條之業務登載不實罪。被告先後多次侵占犯行，時間緊接，所犯罪名相同
    ，顯係出於概括之犯意為之，為連續犯，應依刑法第五十六條之規定以一罪論，
    並加重其刑。被告所犯業務侵占罪及業務登載不實罪罪間，有方法結果之牽連關
    係，應依刑法第五十五條之規定，從一重之業務侵占罪處斷。爰審酌被告之犯罪
    動機、目的、被害人受害之金額及被告犯後態度等一切情狀，量處如主文所示之
    刑。
據上論斷，應依刑事訴訟法第二百九十九條第一項前段，刑法第五十六條、第三百三
十六條第二項、第二百十五條、第五十五條，罰金罰鍰提高標準條例第一條前段，判
決如主文。
本案經檢察官黃重鋼到庭執行職務
中      華      民      國      九十      年      五    月    二十四    日
                                  臺灣板橋地方法院刑事第一庭
                                     法  官    胡  堅  勤
右正本證明與原本無異。
如不服本判決，應於判決送達後十日內，向本院提出上訴狀。
                                     書記官    劉  文  美
中      華      民      國      九十      年      五    月    二十四    日
附錄本案所犯法條全文
中華民國刑法第三百三十六條
(公務公益侵占罪、業務侵占罪)
對於公務上或因公益所持有之物，犯前條第一項之罪者，處一年以上七年
以下有期徒刑，得併科五千元以下罰金。
對於業務上所持有之物，犯前條第一項之罪者，處六月以上五年以下有期
徒刑，得併科三千元以下罰金。
前二項之未遂犯罰之。
中華民國刑法第二百一十五條
(業務上文書登載不實罪)
從事業務之人，明知為不實之事項，而登載於其業務上作成之文書，足以
生損害於公眾或他人者，處三年以下有期徒刑、拘役或五百元以下罰金。
附表：
┌─────────┬─────────────┬────────────
│項          目    │實際支出金額              │偽填金額
├─────────┼─────────────┼────────────
│89、1份勞保費     │八千七百六十五元          │一萬一千七百六十五元
├─────────┼─────────────┼────────────
│89、2份勞保費     │九千零八十九元            │一萬零五百八十九元
├─────────┼─────────────┼────────────
│89、1份健保費     │一萬一千九百一十八元      │一萬三千九百一十八元
├─────────┼─────────────┼────────────
│89、2份健保費     │一萬二千九百一十九元      │一萬四千四百一十九元
├─────────┼─────────────┼────────────
│預繳綜所稅        │實際未繳納                │五千元
├─────────┼─────────────┼────────────
│零用金            │九萬三千六百四十四元      │五萬三千九百九十四元
└─────────┴─────────────┴────────────


司法院資訊處製作；財團法人民間司法改革基金會備份。
